臺灣臺北地方法院民事簡易判決
111年度北簡字第10964號
原      告  裕富數位資融股份有限公司

法定代理人  許國興
訴訟代理人  黃能顯
被      告  許靜茹
法定代理人  洪俊傑
            許佩雯
上列當事人間請求給付分期買賣價金事件，本院於民國111年9月
26日言詞辯論終結，判決如下：
　　主　　　文
被告應給付原告新臺幣16,752元，及如附表所示之利息。
原告其餘之訴駁回。
訴訟費用新臺幣1,220元，由被告負擔其中新臺幣185元，餘由原
告負擔。
本判決第一項得假執行。被告如以新臺幣16,752元為原告預供擔
保後，得免為假執行。
　　事實及理由
壹、程序部分
一、本件兩造合意以本院為管轄法院，有原告提出購物分期付款
    申請暨約定書第15條在卷可稽，依民事訴訟法第24條規定，
    本院有管轄權，合先敘明。
二、被告經合法通知，未於言詞辯論期日到場，核無民事訴訟法
    第386條所列各款情事，爰依原告之聲請，准由其一造辯論
    而為判決。
三、本件原告起訴時，訴之聲明請求被告應給付原告新臺幣（下
    同）110,095元，及其中109,659元自民國111年5月14日起至
    清償日止，按年息16%計算之利息，暨日息萬分之4.3計算之
    違約金（卷第9頁）。嗣提出書狀變更聲明為被告應給付原
    告110,095元，及其中106,620元自111年5月14日起至清償日
    止，按年息16%計算之利息，暨日息萬分之4.3計算之違約金
    （卷第51頁），核屬減縮應受判決事項之聲明，與民事訴訟
    法第255條第1項但書第3款規定相符。
貳、實體部分：
一、原告起訴主張略以：被告前向訴外人禾陽車業股份有限公司
    購買機車，約定現金價116,000元、分期總價119,600元，被
    告應自111年2月13日起至114年1月13日止，每月為1期，分3
    6期，於每月13日前，除第一期應繳納3,295元外，其餘每期
    應繳納3,323元，若未按期繳納，即視為全部到期，並應另
    支付按年息16%計算之利息，及按日息萬分之4.3計算之違約
    金。詎被告自第4期即111年5月13日起，即未依約繳款，尚
    積欠分期款項109,659元、已計遲延費436元未清償（合計11
    0,095元），其中本金106,620元，原告已受讓前揭債權，爰
    依分期付款買賣契約及債權讓與之法律關係請求等語，並聲
    明：被告應給付原告110,095元，及其中106,620元自111年5
    月14日起至清償日止，按週年利率16%計算之利息，及按日
    息萬分之4.3計算之違約金。
二、被告未於言詞辯論期日到場，亦未提出書狀作何聲明陳述。
三、得心證理由：
(一)原告主張之事實，業據提出購物分期付款申請暨約定書、還
    款明細、攤銷表為證（卷第11-17、53-55頁），而被告經本
    院合法通知，未於言詞辯論期日到場，復未提出書狀答辯供
    本院斟酌，依民事訴訟法第280條第3項準用同條第1項規定
    ，視同自認，自堪信原告之主張為真正。
(二)就請求109,659元及其中106,620元自111年5月14日起至清償
    日止，按年息16%計算之利息部分：
　　本件購物分期付款申請暨約定書約定事項第7條第1款固約定
    ：甲方(即被告)未依約清償多宗債務中任一期之款項，裕富
    公司無須事先通知或催告，得隨時縮短甲方延後付款期限或
    視為全部到期，甲方應即繳清所有款項等語。惟按分期付價
    之買賣，如約定買受人有遲延時，出賣人得即請求支付全部
    價金者，除買受人遲付之價額已達全部價金五分之一外，出
    賣人仍不得請求支付全部價金，民法第389條定有明文，核
    其立法理由，乃為保護買受人之利益，而顯分期付價買賣之
    效用，是前揭約定書之約定與民法第389條之規定不符，自
    仍需於被告遲付之價額已達全部價金5分之1即23,920元（計
    算：119,600元×1/5＝23,920元），始得請求被告支付全部價
    金。而原告主張被告自第4期即111年5月13日起未依約繳款
    ，則被告迄第11期即111年12月13日遲付之價額始達全部價
    金五分之一，是被告迄本件言詞辯論終結之日即111年9月26
    日時，積欠之價額尚未達五分之一，則原告自111年5月13日
    （第4期）起至111年9月13日（第8期）止，僅得依各期到期
    日請求被告支付各該期之應繳分期價款共計16,615元，於遲
    延時，自僅能請求於支付期限屆滿時起，依攤銷表（卷第55
    頁）所示之各期攤還本金計算之遲延利息，故原告請求被告
    給付如附表所示之應付款項，及依計息本金按週年利率16%
    於計息期間計算之利息，洵屬有據，逾此部分之第9期以後
    各期付款之請求，則屬無據。
(三)請求給付遲延費436元部分：
　　按110年1月20日修正前之民法第205條規定：約定利率，超
    過週年百分之二十者，債權人對於超過部分之利息，無請求
    權。修正後則規定為：約定利率，超過週年百分之十六者，
    超過部分之約定，無效。除上述限定之利息外，債權人不得
    以折扣或其他方法，巧取利益，同法第206條定有明文。就
    遲延費用644元部分，原告主張係依系爭契約第4條約定未按
    時清償任一期款項，應自應繳期日之次日起按年息20%逐日
    計付遲延利息及催款手續費每次100元，而由原告提出之還
    款明細表觀之，第1至3期之遲延費分別為143元、155元、13
    8元，合計436元，然此部分除依被告遲延日數分別依上開利
    率計算遲延利息外，並包含各期催款手續費100元，核諸前
    揭說明，堪認系爭契約第4條所約定之催款手續費，屬法定
    利率上限外另以手續費名義所巧取之利益，是此部分催款手
    續費之請求應屬無據，則原告請求之遲延費，僅於136元【
    計算式：436－300（第1至3期之催款手續費）＝136】範圍內
    為有理由，逾此範圍，亦屬無據。
(四)違約金部分：　　
　　按約定之違約金額過高者，法院得減至相當之數額，民法第
    252條定有明文。又違約金是否相當，須依一般客觀事實，
    社會經濟狀況及當事人所受損害情形，以為衡量之標準，若
    所約定之額數，與實際損害顯相懸殊者，法院自得酌予核減
    ，並不因懲罰性違約金或賠償額預定性違約金而異。是當事
    人所約定之違約金是否過高而有酌減之必要，法院得依職權
    認定之，無庸待當事人主張或聲請之。而契約當事人約定之
    違約金是否過高，應依一般客觀之事實、社會經濟狀況、當
    事人實際上所受損害及債務人如能如期履行債務時，債權人
    可享受之一切利益為衡量標準。本院審酌原告因被告遲延清
    償所受積極損害、所失利益，通常為利息收入或轉作他項投
    資之收益，然近年來國內貨幣市場之利率已大幅調降，且其
    所請求之利息高達16%，倘按日息萬分之4.3加計違約金，原
    告請求之利息及違約金總額過高，殊非公允，本院認為原告
    於本件請求之違約金，應酌減為1元為適當。
(五)綜上所述，原告依系爭契約之法律關係，請求被告應給付原
    告16,752元（計算：16,615＋136＋1＝16,752），及如附表所
    示計息本金依計息期間，按週年利率16%計算之利息，為有
    理由，應予准許；逾此範圍之請求，為無理由，應予駁回。
四、本件原告勝訴部分，係就民事訴訟法第427條適用簡易程序
    所為被告敗訴之判決，依同法第389條第1項第3款規定，應
    依職權宣告假執行。並依同法第392條第2項規定，依職權宣
    告被告於預供擔保後，得免為假執行。
五、訴訟費用負擔之依據：民事訴訟法第79條。本件訴訟費用額
    ，依後附計算書確定如主文所示之金額。
中　　華　　民　　國　　111 　年　　10　　月　　17　　日
　　　　　　　　　臺灣臺北地方法院臺北簡易庭
　　　　　　　　　　　　　　　法　官　蔡玉雪
以上為正本係照原本作成。
如不服本判決，應於判決送達後20日內向本庭提出上訴狀，並按
他造當事人之人數附繕本；如委任律師提起上訴者，應一併繳納
上訴審裁判費。
中　　華　　民　　國　　111 　年　　10　　月　　17　　日
　　　　　　　　　　　　　　　書記官　陳黎諭
計   算   書：
項　　　　目 金額（新臺幣） 備　　註 第一審裁判費 1,220元 原告部分勝訴，故訴訟費用中185元由被告負擔，餘由原告負擔。 合　　　　計 1,220元  
附表：
期數 應付款項 計息本金 計息期間起迄 週年利率 4 3,323元 3,146元 111年5月14日起至清償日止 16% 5 3,323元 3,151元 111年6月14日起至清償日止 16% 6 3,323元 3,157元 111年7月14日起至清償日止 16% 7 3,323元 3,162元 111年8月14日起至清償日止 16% 8 3,323元 3,167元 111年9月14日起至清償日止 16% 合計 16,615元 15,783元